臺灣高雄地方法院民事判決　　　　　　 100年度小上字第49號
上　訴　人　林育生
被上訴人　　黃耀堂
上列當事人間請求給付委任報酬事件，上訴人對於民國100 年2
月24日本院鳳山簡易庭99年度鳳小字第616 號第一審民事判決提
起上訴，本院判決如下：
    主  文
上訴駁回。
第二審訴訟費用新臺幣壹仟伍佰元由上訴人負擔。
    理  由
一、按對於小額訴訟事件，對於第一審裁判之上訴，非以其違背
    法令為理由，不得為之；又按上訴狀內應記載上訴理由，表
    明下列各款事項：(一)原判決所違背之法令及其具體內容；(二)
    依訴訟資料可認為原判決有違背法令之具體事實。民事訴訟
    法第436 條之24第2 項、第436 條之25分別定有明文。而依
    同法第436 條之32準用第三審程序規定參酌以觀，僅準用同
    法第468 條「判決不適用法規或適用不當者」及第469 條第
    1 款至第5 款之規定。至第469 條第6 款「判決不備理由或
    理由矛盾者」，則未列在小額訴訟事件上訴程序準用之列。
    故對於小額訴訟提起第二審上訴者，須以非「判決不備理由
    或理由矛盾」之違背法令為理由，且必須就原判決違背法令
    之內容、相關訴訟資料為具體指摘，否則即不能認為已合法
    表明上訴理由。另按取捨證據、認定事實本係事實審法院之
    職權，原判決苟依卷證資料，斟酌全辯論意旨，按論理及經
    驗法則而為證據之取捨並為說明，其認定於形式上並未違背
    法令，原即不許上訴人指摘原判決認定不當而以之為上訴理
    由（最高法院28年上字第1515號判例要旨參照）。再按依上
    訴意旨足認上訴為無理由者，得不經言詞辯論為之，並應為
    駁回之判決，民事訴訟法第436 條之29第2 款、第449 條第
    1 項分別定有明文。
二、上訴意旨略以：上訴人於民國96年12月10日與被上訴人簽訂
    之委任書（下稱系爭委任書）載明「黃耀堂（即被上訴人）
    應完成之工作…(2)於土地之所有權及地上未保存部分即坐落
    高雄縣大寮鄉○○段529 地號土地及門牌號碼為同鄉○○路
    2 號之未保存建物（下稱系爭房地）移轉完畢時，支付新台
    幣（下同）100,000 元（下稱系爭工作）…」。又依最高法
    院33年上字第604 號判例（下稱系爭判例）意旨，被上訴人
    就不動產買賣契約成立後，應將標的物交付上訴人，上訴人
    始有收益權，又系爭工作所指「移轉完畢」自應包括被上訴
    人將系爭房地實際交由上訴人占有。詎原審未查被上訴人僅
    於本院97年度司執字第28089 號強制執行程序（下稱系爭強
    制執行程序）中提出投標書及異議狀，上訴人於系爭強制執
    行程序中拍定系爭房地，取得權利移轉證書後，均由上訴人
    自行與系爭房地之占有人協商搬遷，以取得現實占有。原審
    認定被上訴人有完成承攬之系爭工作，自有違系爭判例意旨
    ，原判決違背法令，爰依法提起上訴等情。並聲明：(一)原判
    決廢棄。(二)被上訴人在第一審之訴及假執行之宣告均駁回。
三、上訴人指摘原判決未依系爭判例意旨，逕認上訴人就系爭房
    地取得權利移轉證書，而判定被上訴人已完成系爭工作乙節
    ，有違判決違背法令等情，應認已符合民事訴訟法第436 條
    之24第2 項之規定，其上訴合法。
四、茲就上訴人指稱：被上訴人未協助上訴人取得系爭房地之占
    有，未完成系爭工作，原審判決違反系爭判例云云，說明如
    下：
  (一)按拍賣之不動產，買受人自領有執行法院發給權利移轉證書
    之日起，取得該不動產所有權，並不以登記為生效要件，是
    否業經執行法院點交，亦於買賣之成立無礙，此觀強制執行
    法第98條，民法第759 條規定自明，最高法院70年台上字第
    3675號判決意旨參照。再按所有人對於無權占有或侵奪其所
    有物者，得請求返還之。對於妨害其所有權者，得請求除去
    之。有妨害其所有權之虞者，得請求防止之，民法第767 條
    第1 項定有明文。
  (二)經查，原審認兩造簽訂之系爭委任書屬承攬契約之性質，且
    被上訴人於系爭強制執行程序中曾代理上訴人提出投標書及
    異議狀，致上訴人於系爭強制執行程序中拍定系爭房地，並
    取得權利移轉證書，經調閱系爭強制執行卷宗後，當庭提示
    予兩造表示意見乙節，有原審100 年2 月10日言詞辯論筆錄
    在卷可憑（見原審卷第128 頁），顯見被上訴人於系爭強制
    執行程序中確有依上訴人指示完成向本院拍定系爭房地，並
    使上訴人取得權利移轉證書之任務甚明，依上開說明，上訴
    人自取得系爭房地權利移轉證書時起即為系爭房地之所有權
    人，自得依法行使所有權人之權利。次查，系爭工作既僅約
    定為將系爭房地移轉完畢時，即支付報酬乙節，有系爭委任
    書可查，足認被上訴人受指示之工作範圍僅限於使上訴人取
    得系爭房地法律上所有權源之歸屬，自難逕依系爭委任書之
    約定即推認被上訴人尚有將系爭房地現實交付上訴人使用之
    義務，是原審依前揭規定，以為認定被上訴人是否完成系爭
    工作之事實基礎，要不得指為違法。至上訴人所引系爭判例
    ，核與系爭工作範疇無涉，尚難憑此遽認原審有違背法令之
    虞。
  (三)綜上所述，原判決既無上訴人指摘違背法令之處，自應予以
    維持，上訴意旨指摘原判決不當，求予廢棄改判，為無理由
    ，爰不經言詞辯論逕予駁回。
五、末按，小額訴訟之上訴程序，法院為訴訟費用之裁判時，應
    確定其費用額，為民事訴訟法第436 條之19第1 項、第436
    條之32第1 項所明定。本件小額訴訟之上訴，既經駁回，關
    於第二審訴訟費用應由上訴人負擔。查本件第二審裁判費用
    為新台幣1,500 元，自應由上訴人負擔，爰併予確定。
據上論結，本件上訴為無理由，依民事訴訟法第436 條之29第2
款、第436 條之32第2 項、第449 條第1 項、第78條、第436 條
之19第1 項，判決如主文。
中    華    民    國   100    年    4     月    6     日
                民事第五庭  審判長法  官     黃國川
                                  法  官     秦慧君
                                  法  官     何佩陵
正本係照原本作成。
本判決不得上訴。
中    華    民    國  100     年    4     月     8    日
                                  書記官     陳喜苓